臺灣臺中地方法院民事判決
                                  111年度中小字第620號
原      告  施崇彥  
被      告  廖○豪  

法定代理人  田○群  
當事人間請求損害賠償事件，本院於中華民國111年3月28日詞辯
論終結，判決如下：
    主    文
被告應給付原告新臺幣70,017元，及自民國111年3月5日起至清
償日止，按週年利率百分之五計算之利息。
訴訟費用新臺幣1,000元，由被告負擔。
本判決得假執行。
    事    實
壹、程序事項
一、被告經合法通知，未於言詞辯論期日到場，核無民事訴訟法
    第386條各款所列情形，爰依原告之聲請，由其一造辯論而
    為判決。
二、被告廖○豪及訴外人葉○祥，於民國110年1月本件侵權行為發
    生時未滿18歲，依兒童及少年福利與權益保障法第69條第1
    項第4款、第2項規定，不得揭露足以識別少年身分之資訊，
    爰以代號標記其等姓名，真實姓名地址請詳卷。
貳、實體事項
一、原告主張：被告加入詐欺集團，與訴外人葉○○、楊○○等人基
    於共同詐欺之意思，於110年1月22日晚間7時30分許，於楊○
    ○至新北市○○區○○路0段00號1樓統一超商豐成門市領取訴外
    人李婉綺所寄交、供該集團使用含玉山銀行00000000000000
    00帳號提款卡等資料（下稱系爭玉山銀行帳戶）之包裹後，
    再由詐欺集團內不詳姓名年籍成員於110年1月25日起，佯以
    臺灣宿配網客服人員身份向原告訛稱：訂單錯誤需取消然造
    成帳戶遭監管需要有資金流動證明以證明清白等語，致原告
    陷於錯誤，而於110年1月26日使用中華郵政000-0000000000
    0000帳號及富邦銀行000-000000000000帳號分別匯款新臺幣
    （下同）30,015元及40,002元（均含手續費）致系爭玉山銀
    行帳戶內，因此受有70,017元(計算式：30015+40002=70017
    )之損失，自應賠償原告所受之前開損害。爰依侵權行為之
    法律關係，請求被告賠償前開款項。並聲明：被告2人應給
    付原告70,017元，及自起訴狀繕本送達翌日起至清償之日止
    ，按週年利率百分之5 計算之利息。
二、被告未於言詞辯論期日到場，惟前以書狀抗辯：被告僅與友
    人共同搭車出遊，未有參與詐欺犯行，並無參與詐騙集團、
    甚至是詐欺原告之犯意，另把風行為縱經認定為行為之分擔
    ，然參加詐欺集團或參與詐騙行為本身，不必然導致原告受
    騙或受有財損，是原告應舉證被告與集團成員有事先同謀及
    各自分擔犯行之實施等語，並聲明：原告之訴駁回。
三、本院之判斷
　㈠刑事訴訟判決所認定之事實，固非當然有拘束民事訴訟判決
    之效力，但民事法院調查刑事訴訟原有之證據，而斟酌其結
    果以判斷事實之真偽，並於判決內記明其得心證之理由，即
    非法所不許（參最高法院67年台上字第2674號及49年台上字
    第929號判例意旨），是本院自得調查刑事訴訟中原有之證
    據，斟酌其結果以判斷其事實，合先敘明。
  ㈡
　1.按因故意或過失，不法侵害他人之權利者，負損害賠償責任
    。故意以背於善良風俗之方法，加損害於他人者亦同；數人
    共同不法侵害他人之權利者，負損害賠償責任；不能知其中
    孰為加害人者，亦同。造意人及幫助人，視為共同行為人，
    民法第184條第1 項、第185條分別定有明文。次按所謂共同
    侵權行為，係指數人共同不法對於同一之損害，與以條件或
    原因之行為。加害人於共同侵害權利之目的範圍內，各自分
    擔實行行為之一部，而互相利用他人之行為，以達其目的者
    ，仍不失為共同侵權行為人，而應對於全部所發生之結果，
    連帶負損害賠償責任（最高法院78年度台上字第2479號判決
    意旨可資參照）。又數人共同為侵權行為致加害於他人時，
    本各有賠償其損害全部之責（最高法院17年上字第 107號判
    例意旨可資參照）。查原告主張被告廖○豪加入詐欺集團，
    參與分擔實施詐欺取財之犯行，致原告受有70,017元損害，
    業經本院調取本110年少調字第707、752、881、620、1064
    、229、1395、1478號卷核閱屬實，且被告廖○豪所涉犯上開
    共同詐欺取財罪，亦經本院以110年度少護字第518號裁定交
    付保護管束，有本院判決書附卷可參，堪認原告前開主張為
    真實。
  2.被告固以前詞置辯，然查被告廖○豪於警詢時自白稱：我唱
    歌時認識楊坤玄、常常一起出門玩，都是楊坤玄開車載我，
    所以願意替他把風，於109年1月經楊坤玄介紹加入詐欺集團
    ，我是負責把風，楊坤玄則擔任取簿手及取款車手，成員間
    使用通訊軟體Telegram「我是大老闆」群組聯繫，其中集團
    成員上手暱稱「小智」會通知提領、暱稱「至尊」是我、「
    阿坤」是楊坤玄，我跟葉○祥負責於楊坤玄提領時把風等語
    ，並於本院少年庭審理時自白陳稱：我經楊坤玄LINE聯繫，
    與楊坤玄、葉○祥等三人共同駕駛RCX-2900號去統一超商豐
    成門市領取系爭玉山銀行帳戶資料包裹等語。核與楊坤玄於
    警詢時證稱：廖○豪陪我去領前，他知道我在做車手等語核
    屬相符，並有Telegram聯絡畫面附卷可查，既然被告廖○豪
    明知參與詐欺集團，且於楊坤玄提領包裹時負責把風，堪認
    主觀上有犯意聯絡，客觀上亦有行為分擔，且系爭玉山銀行
    帳戶亦為詐欺集團指定原告匯款所用，為系爭詐欺犯行不可
    缺之行為工具，則被告廖○豪於集團成員楊坤玄提領系爭玉
    山銀行包裹時為把風而幫助提領包之犯行，業已參與詐欺之
    犯行，於共同侵害原告之目的範圍內，分擔實行詐欺取財行
    為之一部，而互相利用其他詐欺集團成員之行為，被告廖○
    豪之行為，為原告所生損害之共同原因，在民事上與其他詐
    欺原告之正犯構成共同侵權行為，應就原告全部之損害，負
    賠償之責。從而，被告前開抗辯，顯屬無稽，並非可採。
　3.再者，依被告廖○豪參與詐騙之情節，應認其於行為時具有
    識別能力。從而，原告依民法第184、185條規定，請求被告
    廖○豪賠償其70,017元，應屬有據。 
  ㈢按給付無確定期限者，債務人於債權人得請求給付時，經其
    催告而未為給付，自受催告時起，負遲延責任，其經債權人
    起訴而送達訴狀者，與催告有同一之效力；遲延之債務，以
    支付金錢為標的者，債權人得請求依法定利率計算之遲延利
    息；應付利息之債務，其利率未經約定，亦無法律可據者，
    週年利率為百分之5，民法第229條第2項、第233條第1 項前
    段、第203 條分別定有明文。查原告本件侵權行為損害賠償
    之債，屬給付無確定期限。從而，原告請求被告給付自起訴
    狀繕本送達被告後之111年3月5日（本院卷第55 頁）起至清
    償日止，按週年利率百分之5 計算之利息，與上開規定，核
    無不合，應予准許。。
四、綜上所述，原告依共同侵權行為之法律關係，請求被告給付
    原告70,017元，及自111年3 月5日起至清償日止，按週年利
    率百分之5計算之利息等語，為有理由，應予准許。
五、本件係適用小額程序所為被告敗訴之判決，依民事訴訟法第
    436 條之20規定，應依職權宣告假執行。 
六、依民事訴訟法第436 條之19第1 項、第78條規定，本件訴訟
    費用額確定為1,000 元（計算式：裁判費1,000 元），命由
    被告負擔。
中　　華　　民　　國　　111 　年　　4 　　月　　20　　日
　　                 臺灣臺中地方法院臺中簡易庭                                   法　官  陳航代
以上為正本，係照原本作成。
如不服本判決，應於送達後20日內，以判決違背法令為理由，向
本院提出上訴狀並表明上訴理由（上訴理由應表明一、原判決所
違背之法令及其具體內容；二、依訴訟資料可認為原判決有違背
法令之具體事實），如於本判決宣示後送達前提起上訴者，應於
判決送達後20日內補提上訴理由書（須附繕本）。 
中　　華　　民　　國　　111 　年　　4 　　月　　29　　日
                              書記官  廖鳳美